臺灣桃園地方法院刑事判決　　　　　　　 94年度訴字第317號
公　訴　人　臺灣桃園地方法院檢察署檢察官
被　　　告　乙○○
指定辯護人　連世昌律師
上列被告因殺人未遂案件，經檢察官提起公訴（九十三年度偵字
第一六一０三號），本院判決如下：
    主  文
乙○○無罪。
    理  由
一、公訴意旨略以：被告乙○○因認其所有之車號七六六０－Ｈ
    Ｇ號自用小客車遭被害人丁○○潑灑油漆，心生不滿，基於
    殺人之犯意，於民國九十三年九月一日晚間九時三十分許，
    駕駛上開車輛，前往桃園縣新屋鄉下田村下田心子二三之三
    三號丁○○住處尋仇報復，由被告持不明手槍（未查獲），
    朝丁○○射擊一至二發，因丁○○見狀即時閃躲，始倖免於
    難，現場遺留彈殼乙顆後，旋即駕駛該車逃逸，為警據報到
    場查獲，因認被告涉有刑法第二百七十一條第二項之殺人未
    遂罪嫌。
二、按犯罪事實應依證據認定之，無證據不得認定犯罪事實，又
    不能證明被告犯罪或其行為不罰者，應諭知無罪之判決，刑
    事訴訟法第一百五十四條第二項、第三百零一條第一項分別
    定有明文。又認定不利被告之事實，須依積極證據，苟積極
    證據不足為不利於被告事實之認定時，自應為有利於被告之
    認定，更不必有何有利之證據，而刑事訴訟上證明之資料，
    無論其為直接或間接證據，均須達於通常一般人均不致有所
    懷疑，而得確信其為真實之程度，始得據為有罪之認定，若
    其關於被告是否犯罪之證明未能達此程度，而有合理性懷疑
    之存在，致使無法形成有罪之確信，根據「罪證有疑，利於
    被告」之證據法則，即不得遽為不利被告之認定，最高法院
    三十年上字第八一六號判例及七十六年臺上字第四九八六號
    判例可資參照。
三、檢察官認被告涉有上開罪嫌，無非係以證人丁○○、戊○○
    、己○○、庚○○、丙○○之證詞及扣案之彈殼一顆為其論
    據。訊據被告固承認當日有開車經過丁○○家門口，然堅決
    否認有何殺人未遂之犯行，辯稱：伊與丁○○係鄰居，當日
    是要回家，並無向丁○○開槍之行為，證人所言均不實在，
    且互不相符，又現場並未發現彈孔，而查扣的彈殼看起來很
    舊，不像是當日所擊發的等語。
四、經查：
  (一)證人丁○○於本院審理時證稱：九十三年九月一日晚上九點
    半到十點之間，伊看到乙○○開著車號七六六０－ＨＧ號之
    車輛，急速開到伊家門口，乙○○的父親下車與伊父親在門
    口談話，乙○○則先喊伊之舊名字「阿明出來」，接著就朝
    伊父子這邊開槍，但應是針對伊，當時乙○○坐在駕駛座，
    大約距離伊二公尺左右，距離伊父親一公尺左右，係從副駕
    駛座的車窗開槍，開了三、四槍之後就倒車離去，乙○○父
    親當時與伊父親爭吵完已先離去，乙○○第一槍有發射出去
    ，第二槍卡彈，又拉了槍機之後再開槍，伊就跑了等語（見
    本院九十四年四月二十八日上午審判筆錄第三至五頁）；證
    人即丁○○之父戊○○於本院審理時證稱：九十三年九月一
    日晚上烤肉完了，伊上樓洗完澡後要外出，下樓看見乙○○
    與其父開著銀色的車子過來，到伊家門口停下，乙○○父親
    坐在副駕駛座，把車窗搖下來一半，對著伊說：「怕死了，
    怕死了」（臺語），當時乙○○是坐在駕駛座，伊看到乙○○的左手從駕駛座旁邊的窗戶伸出來，從擋風玻璃前面往伊
    家方向開槍，伊聽到砰砰砰連續三聲，伊還向現場的人說「
    已經開三槍了，還不趕快跑」，當時乙○○的父親沒有下車
    ，二人一起坐車離開，伊接著就趕快上樓報警等語（見本院
    九十四年四月二十八日下午審判筆錄第二十至二十三頁），
    依此二名證人證述之情節觀之，其等顯與被告父子甚為接近
    ，惟其二人就被告當時在車上何位置開槍、被告持槍之方式
    、槍擊之對象、是否連續開槍或卡彈及被告之父是否坐於副
    駕駛座或已下車等部分，證詞竟南轅北轍，彼此矛盾不符，
    且與證人即居住於現場附近之鄰人丙○○於本院審理時證稱
    ：當時伊要去叫公公回家，伊從小巷子走到姜家，就看到有
    一台車子很快的開到姜家前面，伊就稍微閃到姜家前面，就
    看到被告從駕駛座下來，手持不知何物向哪吒宮揮比，伊並
    聽到有一連串鞭炮聲往姜家那邊去，伊嚇得躲在旁邊，鞭炮
    聲結束之後，伊有探頭看，有清楚看到車號是七六六０－Ｈ
    Ｇ，伊完全沒有聽到爭吵聲或是講話很大聲等情（見本院九
    十四年四月二十八日上午筆錄第十四、十五頁），就被告是
    否有下車，情節亦不一，尤難明確認定被告有持槍射擊，再
    者，證人己○○即丁○○友人雖於偵查中證稱：當天在烤肉
    ，被告開銀色車子過來，右前座還有其父親，被告向丁○○
    開槍，約開三槍等語（見偵查卷第六十一頁），然與證人庚○○即丁○○友人於偵查中證稱：伊看見坐副駕駛座之人對
    丁○○開一、二槍等語（見偵查卷第六十一頁），及於本院
    審理時所稱：伊看到被告坐在副駕駛座上，副駕駛的窗戶有
    搖下來等語（見本院九十四年四月二十八日下午審判筆錄第
    十四頁），二者情節亦迥不相同，尚難遽採。綜上證人證述
    之主要情節均不一，且彼此又有重大矛盾不符之處，已難遽
    採為不利被告之認定。公訴人雖指：上開證人間對於被告前
    往現場並有開槍動作之主要犯罪事實證述均一致，僅就案發
    過程之細節陳述有些許出入，然此係因一般人對於他人駕車
    行駛於路上，並不會特別留意其動態，且於聽聞槍聲之際，
    基於本能反應，無不先行躲避，造成未能完全見聞細節事實
    云云，然查上開證人雖均提及被告有開槍射擊或疑似開槍射
    擊之情形，然就事件發生之具體過程如被告所在、槍擊方式
    、槍擊對象等重點事實，則各說各話，莫衷一是，若被告確
    有開槍之動作，證人所述豈會有如此大之差異，顯非如公訴
    人所稱係因事發突然，未能見聞完整經過，而造成某些枝微
    細節不能為完整陳述或略有出入之情形可比，況以本件現場
    位於無法直接迴車之狹窄巷道內，業經證人丁○○證述明確
    （見本院九十四年四月二十八日上午審判筆錄第四頁），並
    有證人戊○○所提出之現場照片附於偵查卷第七十七頁可稽
    ，姜氏父子又正與友人於巷內進行烤肉活動，被告車輛由巷
    口快速行駛前來，在場之人為避免危險，殊無不對該車之動
    態加以注意之理，然上開證人對於現場情形之陳述竟有如此
    大相逕庭之結果，依「罪證有疑，利於被告」之證據法則，
    自難以其等彼此不一且有重大矛盾之陳述，遽認被告有何犯
    罪行為。
  (二)次查本件扣案之彈殼一枚，並非警方據報前往現場後當場發
    現，而係證人戊○○於警方到場後始從身上取出，該彈殼外
    面看起來白白的，像是發霉，很陳舊，現場並未發現任何彈
    孔等情，業據證人即前往本件現場處理之警員甲○○於本院
    審理時證述詳實（見本院九十四年五月十九日審判筆錄第四
    至六頁），而該彈殼係證人庚○○撿到，交給戊○○轉交給
    警察一節，亦據證人戊○○證述明確（見本院上開筆錄第二
    十一頁），再依證人庚○○證稱：該彈殼係伊於事發之後，
    回到現場，才在被告停車之位置附近找到的等語（見本院九
    十四年四月二十八日下午審判筆錄第十頁），並參以該枚彈
    殼確實非常陳舊，內外均佈滿綠色、白色銅鏽等情，業經本
    院當庭勘驗屬實（見本院九十四年五月十九日審判筆錄第七
    頁），僅足證明事後在被害人住處前拾獲一枚發霉且陳舊之
    彈殼，實乏積極證據證明此彈殼確係當日由被告所擊發，本
    件復未於被告處查獲任何槍枝，自難認定此枚彈殼與被告有
    何干係。至於案發當日雖於被告家中另查扣子彈、槍管一批
    （經檢察官認定係屬被告之弟林貴鴻所持有，已移送本院另
    案併案審理），然被告已否認知悉此等物品藏放於家中之事
    ，更無確據證明此部份另案證物與本件有何必然之關連性，
    自無從以此而為不利於被告之認定，併此敘明。
  (三)另審諸當時被告車輛停放位置就在姜氏父子住處（即哪吒宮
    ）之前，與烤肉活動地點距離甚近，有前開現場照片為憑，
    證人丁○○甚至明確指出當時被告距離戊○○僅約一公尺，
    距離伊僅約二公尺（見其上開筆錄），倘被告確有持槍殺人
    之犯意及行為，以此近距離射擊，豈有數發均未命中之理？
    即使確因技術不佳，致未命中，亦必然於現場環境或物品留
    有槍擊之痕跡，惟本件現場全未發現任何彈著點，此經證人
    甲○○證述明確，以此客觀之現場狀況，實亦難認定被告有
    何意在奪人性命而當場持槍射擊之行為。綜上論述，公訴人
    所舉之證據均不能使本院確信被告有何持槍殺人之犯行，縱
    被告於警詢時曾一度否認其於九十三年九月一日晚間曾到過
    現場，然因被告本無自證無罪之義務，並有為己辯解之權利
    ，自不能僅因被告之部分辯解不可採，即逕認被告有何公訴
    人所指之犯罪行為，依前開說明，本件既無積極證據足資證
    明被告犯罪，本院自應諭知被告無罪之判決。
據上論結，依刑事訴訟法第三百零一條第一項判決如主文。
本案經檢察官徐則賢到庭執行職務。
中　　華　　民　　國　　94　　年　　6 　　月　　2 　　日
                  刑事第八庭    審判長法　官　曾家貽
                                      法  官  吳為平
                                      法  官  袁雪華
上正本證明與原本無異。
如不服本判決，應於判決送達後10日內向本院提出上訴狀（應附
繕本），上訴於臺灣高等法院。
                                      書記官  邱仲騏
中　　華　　民　　國　　94　　年　　6 　　月　　2 　　日
